【裁判字號】    99,抗,358
【裁判日期】    990915
【裁判案由】    訴訟救助
【裁判全文】
臺灣高等法院臺中分院民事裁定           99年度抗字第358號
抗  告  人  丙○○
            乙○○
            丁○○
相  對  人  甲○○
上列當事人間訴訟救助事件，抗告人對於民國99年07月26日臺灣
臺中地方法院99年度救字第72號所為裁定提起抗告，本院裁定如
下：
    主  文
抗告駁回。
抗告訴訟費用由抗告人負擔。
    理  由
一、本件抗告人與相對人間請求不當得利事件，抗告人聲請訴訟
    救助，原法院認不合聲請訴訟救助要件，而駁回其聲請，抗
    告人不服原裁定，提起抗告，其抗告意旨略以：
  (一)抗告人丙○○財產資料之多筆投資為多年前投資分配之零股
    股票股利，且曾遭債權銀行查封拍賣後剩餘無法賣出之零股
    ，幾乎無價值，而抗告人丙○○於華南銀行清水分行有呆帳
    一筆，金額計新台幣（下同）捌萬陸仟元、台北富邦銀行瑞
    湖分行有呆帳一筆，金額計肆萬元、國泰世華銀行篤行分行
    有呆帳一筆，金額計貳拾柒萬玖仟元、國泰世華銀行營業部
    有呆帳一筆，金額壹拾肆萬捌仟元、台新國際商業銀行復興
    分行有呆帳一筆，金額計柒萬貳仟元、安泰商業銀行營業部
    有呆帳一筆，金額計柒拾萬元、台北富邦銀行有信用卡循環
    借款已提列呆帳一筆借款餘額參拾肆萬元、花旗（台灣）銀
    行有信用卡循環借款已提列呆帳一筆借款餘額貳拾壹萬元、
    澳盛荷銀行有信用卡循環借款已提列呆帳一筆借款餘額貳拾
    玖萬元、渣打國際商業銀行有信用卡循環借款已提列呆帳一
    筆借餘額壹拾柒萬元、匯豐（台灣）銀行有信用卡循環借款
    已提列呆帳一筆借款餘額壹拾肆萬元、遠東銀行有信用卡循
    環借款已提列呆帳二筆借款餘額參拾壹萬元、元大銀行有信
    用卡循環借款已提列呆帳一筆借款餘額參拾伍萬元、大眾銀
    行有信用卡循環借款已提列呆帳一筆借款餘額壹拾肆萬元、
    萬泰銀行有信用卡循環借款已提列呆帳一筆借款餘額柒萬陸
    仟元、台新銀行有信用卡循環借款已提列呆帳一筆借款餘額
    貳拾壹萬元、中國信託銀行有信用卡循環借款已提列呆帳一
    筆借款餘額肆拾參萬元，金額計參佰玖拾玖萬壹仟元。
  (二)抗告人乙○○財產資料之土地及房屋各l 筆，係為維持家庭
    生計全家人安身立命之所在，該上地及房屋已設定最高限額
    抵押權金額壹佰參拾壹萬伍仟元予台灣中小企業銀行申貸長
    期擔保放款一筆金額壹佰零伍萬元及永豐商業銀行有中期放
    款一筆借款並設定第二順位最高限額抵押權金額伍拾萬元，
    借款餘額參拾萬肆仟元、元大銀行有中期放款一筆借款餘額
    伍萬壹仟元、萬泰商業銀行有現金卡放款一筆借款餘額貳拾
    肆萬參仟元、玉山銀行有信用卡循環借款一筆借款餘額陸萬
    壹仟元、中國信託銀行有信用卡循環借款一筆借款餘額玖萬
    玖仟元，金額計壹佰捌拾萬捌仟元。
  (三)抗告人丁○○之財產資料有汽車l輛、投資l筆，該汽車車齡
    老舊已逾15年（1994年出廠），且為扶養年邁之雙親及債還
    借款，於京城商業銀行台中分行有長期擔保放款一筆借款餘
    額參佰萬元、台銀人壽保險公司有長期擔保放款一筆借款餘
    額貳拾柒萬壹仟元、台中商業銀行潭子分行有中期擔保放款
    一筆借款餘額肆拾肆萬肆仟元、台北富邦銀行有信用卡循環
    借款一筆借款餘額玖萬伍仟元、國泰世華銀行有信用卡循環
    借款一筆借款餘額壹捨肆萬柒仟元、花旗銀行有信用卡循環
    借款一筆借款餘額貳拾捌萬柒仟元、聯邦銀行有信用卡循環
    借款一筆借款餘額參萬壹仟元、台新銀行有信用卡循環借款
    一筆借款餘額玖萬壹仟元、日盛銀行有信用卡循環借款一筆
    借款餘額壹拾參萬肆仟元、中國信託銀行有信用卡循環借款
    一筆借款餘額捌萬貳仟元，金額計肆佰伍拾捌萬壹仟元。
  (四)綜上所述，抗告人丙○○、乙○○、丁○○等三人，顯皆為
    無資力之人，爰請求廢棄原裁定，准予訴訟救助云云。
二、按當事人無資力支出訴訟費用者，法院應依聲請，以裁定准
    予訴訟救助；無資力支出訴訟費用之事由，應釋明之，民事
    訴訟法第107條第1項前段、同法第109條第2項定有明文。所
    謂「無資力」，係指窘於生活，且缺乏經濟信用者而言。申
    言之，若非取給於自己或家族所必需之生活費不能支出訴訟
    費用，且無籌措款項以支出訴訟費用之信用技能，方能謂之
    為無資力支出訴訟費用。又所謂釋明，即提出能即時調查之
    證據，使法院信其聲請之事由真實，同法第284 條規定參照
    。是法院調查聲請人是否無資力支出訴訟費用，專就聲請人
    所提出之證據為之，如聲請人並未提出證據，或依其提出之
    證據，未能信其無資力支出訴訟費用之主張為真實，即應將
    其聲請駁回，無依職權調查或定期命補正之必要（最高法院
    26年滬抗字第34號判例、88年度台抗字第161 號裁定意旨參
    照）。
三、本件原法院依職權調查抗告人等之財產資料，抗告人丙○○
    有多筆投資、土地及房屋各一筆，抗告人丁○○有汽車一輛
    、投資一筆（見原法院卷第12頁至第19頁之稅務電子閘門財
    產調件明細表）。因認抗告人顯非無資力、窘於生活且缺乏
    經濟上之信用。至抗告人陳明積欠多家銀行信用卡借款，並
    提出財團法人金融聯合徵信中心當事人綜合信用報告，僅能
    釋明抗告人積欠銀行借款，而不足以釋明其確實窘於生活，
    且缺乏經濟上信用。是以原法院以抗告人主張無資力支出訴
    訟費用，難認真實，其聲請訴訟救助，不應准許，而駁回抗
    告人訴訟救助之聲請，核無不合。抗告意旨指摘原裁定不當
    ，求予廢棄，為無理由，應予駁回。
四、據上論結，本件抗告為無理由，依民事訴訟法第495條之1第
    1項、第449條第1項、第95條，第78條，裁定如主文。
中    華    民    國    99    年    9    月    15     日
                民事民五庭    審判長法  官  李寶堂
                                    法  官  王重吉
                                    法  官  古金男
以上正本係照原本作成。
再為抗告應以適用法規顯有錯誤為理由。
如提起再抗告者應於裁定送達後10日內向本院提出抗告理由狀（
須按照他造人數附具繕本）並繳納抗告裁判費新臺幣1,000元，
同時委任律師或具有律師資格之關係人為代理人。
                                    書記官  瑞芳
中    華    民    國    99    年    9     月    15    日
                                                      Ｓ

司法院資訊處製作；財團法人民間司法改革基金會備份。
